【裁判字號】    89,簡上,52
【裁判日期】    890830
【裁判案由】    給付票款
【裁判全文】
臺灣新竹地方法院民事判決  八十九年度簡上字第五二號
    上  訴  人  統合開發股份有限公司
    法定代理人  乙○○
    訴訟代理人  甲○○
    被上訴人    丙○○
右當事人間請求給付票款事件，上訴人對於中華民國八十九年二月十一日本院竹北簡
易庭八十八年度竹北簡字第三九０號第一審判決提起上訴，本院判決如左：
    主      文
原判決廢棄。
被上訴人應給付上訴人新台幣壹仟壹佰萬元，及自民國八十八年九月十五日起至清償
日止，按年息百分之六計算之利息。
第一、二審訴訟費用由被上訴人負擔。
    事      實
甲、上訴人方面：
  一、聲明：如主文所示。
  二、陳述：除與原審判決書所載者相同茲予引用外，補稱：緣訴外人古文達於八十
      七年初為購買上訴人所有坐落新竹縣竹東鎮二重埔、三重埔段等九筆土地，而
      簽發多紙支票以為土地買賣價金之支付，惟於上開支票經屆期提示，均因存款
      不足致遭退票。事後，訴外人古文達除請求將未屆期之支票請求准予延展票期
      外，並持系爭支票請求換回已遭退票之支票三張（二張面額各四百萬元、一張
      二百五十萬元、另補貼逾期利息五十萬元，共計一千一百萬元）。而系爭支票
      ，於訴外人古文達交付上訴人時，除受款人未為記載，經上訴人要求古文達於
      該支票背書外，其餘應記載事項均已完備，是上訴人係善意取得系爭支票，被
      上訴人自不得以票據原所欠缺應記載事項為理由，對執票人主張票據無效。又
      系爭支票係由被上訴人蓋妥印鑑後交付予訴外人古文達，是其間是否經授權，
      或有無逾權部分，上訴人均不負查證義務，是上訴人既持有已具備票據法所規
      定應記載事項之票據，即得依據票據文義行使權利。再被上訴人與訴外人古文
      達係多年好友，彼此間常有資金往來，並借用票據以資付小額貨款，且借票之
      票面金額亦多授權古文達自行填寫，是系爭支票理應為被上訴人所授權。本件
      被上訴人所發行之系爭支票應屬未完成之空白授權支票，尚非無效之不完全支
      票。且系爭支票既由古文達補充完全，再據以背書轉讓於上訴人，是上訴人依
      據票據關係請求票面金額尚無不合。
  三、證據：援用原審之立證方法。
乙、被上訴人方面：
  一、聲明：駁回上訴。
  二、陳述：除與原審判決書所載者相同茲予引用外，補稱：系爭支票交付予訴外人
      古文達時，發票日及面額係空白，因古文達表示欲支付小額貨款一、二萬元，
      故將發票日期及面額授權給古文達填寫，惟金額部分僅授權古文達填載一、二
      萬元，故系爭一千一百萬元面額部分，係非伊所授權。
  三、證據：援用原審之立證方法外，並請求詢文證人古文達。
    理      由
一、上訴人起訴主張其執有被上訴人所簽發支票（發票日為八十八年九月十五日、面
    額一千一百萬元、付款人新竹區中小企業銀行新埔分行、票號0000000號
    ，下稱系爭支票）一紙，詎遵期提示不獲付款。因訴外人古文達於八十七年初為
    購買上訴人所有坐落新竹縣竹東鎮二重埔、三重埔段等九筆土地，而簽發多紙支
    票以為土地買賣價金之支付，惟上開支票經屆期提示，均因存款不足致遭退票。
    事後，訴外人古文達除請求將未屆期之支票請求准予延展票期外，並持系爭支票
    請求換回已遭退票之支票三張，共計一千一百萬元。而系爭支票，於訴外人古文
    達交付上訴人時，除受款人未為記載，經上訴人要求古文達於該支票背書外，其
    餘應記載事項均已完備，是上訴人係善意取得系爭支票，被上訴人自不得以票據
    原所欠缺應記載事項為理由，對執票人主張票據無效。且本諸票據無因性之法理
    ，上訴人既持有已具備票據法所規定應記載事項之票據，即得依據票據文義行使
    權利。再被上訴人與訴外人古文達係多年好友，彼此間常有資金往來，並借用票
    據以資付小額貨款，且借票之票面金額亦多授權古文達自行填寫，是本件被上訴
    人所發行之系爭支票應屬未完成之空白授權支票，尚非無效之不完全支票。且系
    爭支票既由古文達補充成完全之票據，再背書轉讓於上訴人，是上訴人依據票據
    關係請求票面金額尚無不合等語。被上訴人則以系爭支票交付予訴外
    人古文達時，發票日及面額均係空白，因古文達表示欲支付小額貨款一、二萬元
    以為調借，故將發票日期及面額授權給古文達填寫，惟金額部分僅授權古文達填
    載一、二萬元，尚非授權古文達填載系爭高達一千一百萬元之面額部分等情，資
    為抗辯。
二、按欠缺票據上應記載事項之一者，除別有規定外，其票據無效（票據法第十一條
    第一項），然票據行為乃財產上之法律行為，自得授權他人代理為之。亦即代理
    人經本人（即票據債務人）之授權，於代理權限內，自己決定效果意思，以本人
    之名義，完成票據行為，而行為之效果直接歸屬於本人，斯即票據行為之代理。
    。本件系爭支票除發票人之蓋章係由被上訴人所為外，其他之應記載事項之發票
    日及票面金額均係空白並授權訴外人古文達填載等情，為被上訴人所不否認。是
    揆諸上開說明，訴外人古文達填載系爭支票之發票日及金額，既係基於發票人即
    被上訴人之授權，本諸票據行為之代理規定，該項填載自屬有效，填載後之支票
    ，為有效之票據，被上訴人自應負授權者之責。
三、本件被上訴人雖抗辯僅授權訴外人古文達填載支票面額一至二萬元，但古文達並
    未按實際授權金額填載，顯有逾權云云，已為上訴人所否認。經查本件系爭支票
    既由被上訴人授權訴外人古文達補充完成，已如前述。被上訴人當可預見票據流
    通之可能性存在，且基於票據重視流通性及文義性之原則，票據債務人即被上訴
    人若欲以內部限制授權事項對抗執票人即上訴人，本應就上訴人明知該限制補充
    權等有利之事實為舉證，惟被上訴人並未舉出其他有利證據供本院調查慎審認，
    且被上訴人將系爭支票授權訴外人古文達填載時，並未言明授權填載之金額範圍
    為何等情，復經證人古文達證稱在卷（參八十九年五月十六日之準備程序筆錄）
    ，是被上訴人前開抗辯尚不足採。故本件上訴意旨，指摘原判決所為上訴人原審
    敗訴為不當，求予廢棄，非無理由。從而，上訴人本於票據關係請求被上訴人給
    付一千一百萬元及自八十八年九月十五日（即提示日）起至清償日止，按年息百
    分之六計算之遲延利息，為有理由，應予准許。
四、本件事證已臻明確，兩造其餘主張及攻防均與本件論結無涉，爰不一一論述，附
    此敘明。
據上論結，本件上訴為有理由，依民事訴訟法第四百三十六條之一第三項、第四百五
十條、第七十八條，判決如主文。
中      華        民    國      八十九    年      八      月    三十    日
                                    臺灣新竹地方法院民事第一庭
                                            審判長法  官
                                                  法  官
                                                  法  官
右為正本係照原本作成
如對本判決上訴，須於判決送達後廿日內向本院提出上訴狀
中      華      民      國    八十九    年      八      月    二十二    日
~B法院書記官  洪木志


司法院資訊處製作；財團法人民間司法改革基金會備份。
